臺灣高等法院刑事裁定　　　　　　　　　100年度抗字第536號
抗告人　即
原處分機關　臺灣基隆地方法院檢察署檢察官
異議人　即
受　刑　人　林金樺
　　　　　　　　　　（現於法務部矯正署花蓮監獄執行中）
上列抗告人即原處分機關因聲明異議案件，不服臺灣基隆地方法
院中華民國100年4月11日裁定（100年度聲字第124號），提起抗
告，本院裁定如下：
    主  文
抗告駁回。
    理  由
一、本件異議人即執行人林金樺因恐嚇等案件，不服檢察官之執
    行指揮（臺灣基隆地方法院檢察署90年度執更丙字第718號
    之1），聲明異議意旨略以：其前於民國85年間，因合於感
    訓處分之流氓行為同時觸犯刑事法律，而經裁定付感訓處分
    併經本院判處有期徒刑五年六月確定；又受刑人所受感訓處
    分238日（期間自88年9月30日起至89年5月24日止），雖經
    檢察官指揮而予折抵刑期在案，然受刑人除上揭感訓處分以
    外，另曾於「流氓行為裁定付感訓處分以前」，經治安法庭
    留置57日（聲明異議狀誤載為56日；期間自85年4月16日起
    至85年6月11日止），及於「移送岩灣技能訓練所而執行感
    訓處分以前」，經治安法庭再為留置3日（聲明異議狀誤載
    為4日；期間自88年9月27日起至88年9月29日止），暨於「
    刑案執行以前」，因羈押而受人身拘束23日（期間自85年10
    月26日起至85年11月17日止），乃關此期間（合計83日；計
    算式：57日＋3日＋23日＝83日）悉未據檢察官於刑案執行
    之際併予指揮折抵，爰依法提起聲明異議，求為撤銷檢察官
    所為之原執行處分等語。
二、原法院經調查後，認受刑人主張其於「(甲)竊盜等案件、(乙)妨
    害自由等案件、(丙)違反麻醉藥品管理條例案件、(丁)恐嚇取財
    等案件等四案發監執行」以前曾經羈押23日而受人身拘束乙
    節（期間：自85年10月26日起至85年11月17日止），雖經該
    院核閱卷附受刑人之本院在監在押全國紀錄表所載內容而無
    所獲，然經該院職權借調受刑人旨揭刑事「執行案卷」核閱
    之結果，其間確實查有「關此羈押而應予折抵刑期」之註記
    、填載，有臺灣基隆地方法院檢察署檢察官辦案進行單影本
    1紙（按：其上係經檢察官批註「應執行有期徒刑五年六月
    ，押23日，85.10.26至85.11. 17止」）、臺灣基隆地方法
    院檢察署檢察官原簽發之87年度執更丙字第227號執行指揮
    書影本1件（按：受刑人經檢察官簽發87年度執更丙字第227
    號執行指揮書而據以發監以後，雖曾一度假釋出監，其後，
    復因違反保安處分執行法且其情節重大，致由原執行機關簽
    報法務部函准辦理撤銷假釋，而再由檢察官針對其所餘「殘
    刑」，重新簽發90年度執更丙字第718號執行指揮書【惟其
    除針對(甲)(乙)(丙)(丁)四案之殘刑執行以外，併包括與本件無關之
    另案殘刑執行】，嗣復再簽發90年度執更丙字第718號之1執
    行指揮書而註銷原90年度執更丙字第718號執行指揮書；然
    細繹檢察官指揮執行上開(甲)(乙)(丙)(丁)四案之原始資料即87年度
    執更丙字第227號執行指揮書之上載內容，其間有關「羈押
    及折抵日數」乙欄仍明顯可見關此羈押23日【85.10.26至85
    .11.17，共23日】而應予折抵刑期之註記填載）在卷可考；
    而受刑人因(甲)、(丁)二案所涉刑事犯罪，同時合致應付感訓處
    分之流氓行為，致經該院治安法庭以85年度感更(一)字第4號
    裁定確定，並因之移由臺灣岩灣技能訓練所施以感訓處分共
    計238日（期間自88年9月30日起至89年5月24日止），其間
    ，併曾於「流氓行為裁定付感訓處分以前」經留置57日（聲
    明異議狀誤載為56日；期間自85年4月16日起至85年6月11日
    止），暨於「移送岩灣技能訓練所而執行感訓處分以前」經
    留置3日（聲明異議狀誤載為4日；期間自88年9月27日起至
    88年9月29日止），此亦據該院職權借調受刑人所涉流氓案
    件之執行案卷核閱無訛，且有該院治安法庭簽發之87年度感
    裁執字第3號執行書影本1件（按：上開折抵情形均經載明於
    該執行書之「留置期間及刑案執行總計折抵日數」乙欄）存
    卷為憑。準此，本件受刑人非特因「(甲)(乙)(丙)(丁)四案發監執行
    」以前遭羈押23日而得以一日折抵旨揭有期徒刑之一日（前
    揭四參照），即其所受感訓處分乃至留置之期間合計298日
    （計算式：238日＋57日＋3日＝298日），而未逾(甲)、(丁)二
    案合計刑期（三年六月）之部分，亦得悉與旨揭刑期互為折
    抵。乃細繹臺灣基隆地方法院檢察署檢察官因受刑人遭撤銷
    假釋而針對「殘刑」部分（包括(甲)(乙)(丙)(丁)四案「殘刑」暨與
    本件無關之另案殘刑）重新簽發之「90年度執更丙字第718
    號之1」執行指揮書之上載內容（按：檢察官原係重新簽發
    90年度執更丙字第718號執行指揮書，惟該執行指揮書嗣復
    經檢察官另行簽發90年度執更丙字第718號之1執行指揮書而
    註銷在案），其上「羈押及折抵日數」乙欄竟僅有「感訓自
    88.09.30至89.05.24止計238日」之填載，至「應予折抵」
    之所餘83日（包括：「羈押23日【期間：自85年10月26日起
    至85年11月17日止】」、「留置57日【期間自85年4月16日
    起至85年6月11日止】」、「留置3日【期間自88年9月27日
    起至88年9月29日止】」）悉付之闕如、隻字未提，由是以
    觀，臺灣基隆地方法院檢察署檢察官究否曾將上揭「應予折
    抵」之所餘83日一併計入（即准予折抵刑期），自客觀以言
    ，即屬未明並有疑慮，從而，受刑人以旨揭情詞為由而對檢
    察官之執行指揮聲明異議，當有理由，爰將該執行處分予以
    撤銷，以求適法等語。
三、本件抗告人即原處分機關檢察官提起抗告意旨略以：該署87
    年4月17日曾以87年度執丙更字第227號指揮書換發受刑人定
    執行刑之指揮書，該指揮書業已記載受刑人於85年10月26日
    至同年11月17日之羈押日數共23日，監獄於執行受刑人徒刑
    時，業已先予折抵部分刑期，而本件係執行受刑人撤銷假釋
    之殘刑部分刑期，監獄依該署指揮書及行刑累進處遇條例業
    已重核假釋，並以撤銷報告書報告法務部後，再通知該署換
    發指揮書，故本件受刑人原經羈押日數23日，業已計算於原
    指揮書內並已扣除之，並非原法院裁定所述僅扣除已執行之
    之感訓處分日數238日之記載。次查依據前經廢止之檢肅流
    氓條例第21條第1項規定：受裁定感訓處分之流氓行為，同
    時觸犯刑事法律者，經判決有罪確定，其應執行之有期徒刑
    、拘役或保安處分，與感訓期間，相互折抵之。其折抵以感
    訓處分一日互抵有期徒刑、拘役或保安處分一日。就法律條
    文解釋並無就感訓處分之受處分人之留置期間加以扣除或折
    抵之規定，原法院擴張法律文義解釋是否適當仍有疑義，本
    件裁定應有不當云云。
四、本院查：
  (一)、按行為後法律有變更者，適用行為時之法律。但行為後之
      法律有利於行為人者，適用最有利於行為人之法律。刑法
      第2條 第1 項定有明文；又刑法總則於其他法律有刑罰或
      保安處分之規定者，亦適用之。刑法第11條前段亦有明定
      。查檢肅流氓條例雖業經總統於98年1月21日以華總一義
      字第09800012321號令公布廢止，然細繹受刑人宣稱「其
      於85年間，因合於感訓處分之流氓行為同時觸犯刑事法律
      ，而經裁定付感訓處分併經本院判處有期徒刑五年六月確
      定，此外，其於『流氓行為裁定付感訓處分以前』復曾經
      留置而受人身拘束乃未獲依法折抵」，則本件適用廢止前
      檢肅流氓條例第11條第4項、第21條第1項等規定，而使受
      刑人得以所稱之留置期間折抵感訓期間，再以其所受感訓
      處分之期間折抵刑期，顯然較有利於受刑人。從而，本院
      當仍應援用上開有利於受刑人之廢止前檢肅流氓條例第11
      條第4項、第21條第1項等各該規定，據以為旨揭聲明異議
      有無理由之判斷標準。
  (二)、次按留置之期間，應折抵感訓處分執行之期間；又受裁定
      感訓處分之流氓行為，同時觸犯刑事法律者，經判決有罪
      確定，其應執行之有期徒刑、拘役或保安處分，與感訓期
      間，相互折抵之，其折抵以感訓處分一日互抵有期徒刑、
      拘役或保安處分一日。廢止前檢肅流氓條例第11條第4項
      、第21條第1項定有明文。另考其立法意旨，乃係在求避
      免一事二罰（一罪二罰）！職此，感訓處分、刑事處分或
      保安處分得以相互折抵者，必限於「同一行為」；蓋受裁
      定感訓處分之流氓行為，倘與刑事處分之犯罪行為並不相
      同，則因其本無一事二罰之問題，遑論進而適用首開規定
      據以折抵！準此，廢止前檢肅流氓條例施行細則第46條第
      4項、第5項後段、第7項及第9項規定之折抵方式暨其折抵
      效果，即「以執行刑事或保安處分之期間折抵感訓處分者
      ，其所折抵感訓處分期間以三年計算。」「定執行刑中之
      一罪或數罪應予折抵，其先執行刑事處分或保安處分者，
      以實際執行之日數為據，於扣除得折抵之期間後，執行其
      剩餘之感訓處分。」「先執行之刑事處分、保安處分或感
      訓處分，其執行期間不足折抵感訓處分或刑事處分、保安
      處分期間者，應於出監所、易科罰金執行完畢後，接續執
      行感訓處分或刑事處分、保安處分。」「其執行期間足以
      折抵者，感訓處分或刑事處分、保安處分即免予執行。」
      「受感訓處分人或受刑人、受保安處分人得檢具事證，聲
      請原起訴之檢察機關或原裁定之法院治安法庭，免予執行
      其相互折抵後之刑事處分、保安處分或感訓處分。」當係
      以受裁定感訓處分之流氓行為，即其受刑事處分之犯罪行
      為，為其適用前提。
  (三)、第按裁判確定前羈押之日數，以一日抵有期徒刑或拘役一
      日，或第四十二條第六項裁判所定之罰金額數。羈押之日
      數，無前項刑罰可抵，如經宣告拘束人身自由之保安處分
      者，得以一日抵保安處分一日。刑法第46條第1項、第2項
      亦分別規定甚明。
  (四)、經查：
    1.受刑人前因：(甲)犯竊盜等案件，經原法院於85年5月30日
      ，以85年度訴緝字第27號判決有期徒刑一年五月，其後，
      檢察官及受刑人均表不服，本院乃於86年4月17日，以85
      年度上易字第4420號判決撤銷原判，並改以偽造有價證券
      罪判處受刑人有期徒刑三年二月確定；(乙)犯妨害自由等案
      件，經原法院於85年8月15日，以85年度訴字第267號判決
      ，判處受刑人有期徒刑六月，其後，檢察官表示不服，本
      院乃於86年3月27日，以85年度上訴字第4145號判決撤銷
      原判，並改以恐嚇罪判處受刑人有期徒刑六月確定；(丙)違
      反麻醉藥品管理條例案件，經原法院於86年10月15日，以
      85年度訴字第506號判決，判處受刑人有期徒刑七月確定
      ；(丁)犯恐嚇取財等案件，經原法院於86年10月23日，以86
      年度訴字第433號判決，判處受刑人有期徒刑一年六月確
      定。嗣所犯(甲)(乙)(丙)(丁)四案，並經原法院以87年度聲字第6
      號裁定應執行有期徒刑五年六月確定。以上各情，除有本
      院被告前案紀錄表附卷足考，並據原法院職權借調受刑人
      所涉(甲)(乙)(丙)(丁)四案之刑事執行案卷核閱無訛，且有本院85
      年度上易字第4420號、85年度上訴字第4145號刑事判決、
      原法院85年度訴字第506號、86年度訴字第433號刑事判決
      、原法院87年度聲字第6號刑事裁定影本各1件存卷為憑。
      又受刑人於上開(甲)(丁)二案所實施之犯罪行為，核與原法院
      治安法庭以85年度感更(一)字第4號裁定付感訓處分之不法
      流氓行為相同（茲受感訓處分人即本件受刑人雖曾依法抗
      告，然本院治安法庭審理結果，則認其抗告為無理由，並
      於87年1月23日，以86年度感抗字第168號裁定抗告駁回確
      定）。此亦經原法院職權調取暨核閱本院治安法庭86年度
      感抗字第168號裁定、原法院治安法庭85年度感更(一)字第4
      號裁定及上開(甲)(丁)二案之刑事判決所載內容無誤，並有上
      開各該裁定影本、刑事判決書影本在卷可稽。準此，本件
      受刑人因裁定付感訓處分之流氓行為，同時觸犯刑事法律
      而經判決有罪確定，致可折抵感訓處分之期間（反面言之
      ，則為本件受刑人因有罪判決確定之犯罪事實，同時合致
      流氓行為而經治安法庭裁定付感訓處分確定，致可以其所
      受感訓處分折抵刑事犯罪所受徒刑宣告之期間），即係其
      因上揭(甲)案遭判處之有期徒刑三年二月，及其因上揭(丁)案
      遭判處之有期徒刑六月，總計三年六月。換言之，(甲)(乙)(丙)
      (丁)四案雖經合併定刑為有期徒刑五年六月，然其中僅「未
      逾三年六月（即(甲)、(丁)二案合計刑期）」之部分，得與上
      揭流氓行為之感訓乃至留置期間互為折抵。
    2.受刑人主張其於「(甲)(乙)(丙)(丁)四案發監執行」以前曾經羈押
      23日而受人身拘束乙節（期間：自85年10月26日起至85年
      11月17日止）。原法院裁定認經原法院核閱卷附受刑人之
      本院在監在押全國紀錄表所載內容而無所獲，然經職權借
      調受刑人旨揭刑事「執行案卷」核閱之結果，其間確實查
      有「關此羈押而應予折抵刑期」之註記、填載，有臺灣基
      隆地方法院檢察署檢察官辦案進行單影本1 紙（按：其上
      係經檢察官批註「應執行有期徒刑五年六月，押23日，85
      .10.26至85.11.17止」）、臺灣基隆地方法院檢察署檢察
      官原簽發之87年度執更丙字第227號執行指揮書影本1件（
      按：受刑人經檢察官簽發87年度執更丙字第227號執行指
      揮書而據以發監以後，雖曾一度假釋出監，其後，復因違
      反保安處分執行法且其情節重大，致由原執行機關簽報法
      務部函准辦理撤銷假釋，而再由檢察官針對其所餘「殘刑
      」，重新簽發90年度執更丙字第718號執行指揮書【惟其
      除針對(甲)(乙)(丙)(丁)四案之殘刑執行以外，併包括與本件無關
      之另案殘刑執行】，嗣復再簽發90年度執更丙字第718 號
      之1執行指揮書而註銷原90年度執更丙字第718號執行指揮
      書；然細繹檢察官指揮執行上開(甲)(乙)(丙)(丁)四案之原始資料
      即87年度執更丙字第227號執行指揮書之上載內容，其間
      有關「羈押及折抵日數」乙欄仍明顯可見關此羈押23日【
      85.10.26至85.11.17，共23日】而應予折抵刑期之註記填
      載）在卷可考，....準此，本件受刑人非特因「(甲)(乙)(丙)(丁)
      四案發監執行」以前遭羈押23日而得以一日折抵旨揭有期
      徒刑之一日....惟檢察官另行簽發90年度執更丙字第718
      號之1執行指揮書而註銷在案），其上「羈押及折抵日數
      」乙欄竟僅有「感訓自88.09.30至89.05.24止計238日」
      之填載，至「應予折抵」之所餘83日（包括：「羈押23
      日【期間：自85年10月26日起至85年11月17日止】」....
      ）悉付之闕如、隻字未提，由是以觀，臺灣基隆地方法院
      檢察署檢察官究否曾將上揭「應予折抵」之所餘日數一併
      計入（即准予折抵刑期），自客觀以言，即屬未明並有疑
      慮云云。惟查原處分機關提起抗告意旨指陳：「該署87年
      4月17日曾以87年度執丙更字第227號指揮書換發受刑人定
      執行刑之指揮書，該指揮書業已記載受刑人於85年10月26
      日至同年11月17日之羈押日數共23日，監獄於執行受刑人
      徒刑時，業已先予折抵部分刑期，而本件係執行受刑人撤
      銷假釋之殘刑部分刑期，監獄依該署指揮書及行刑累進處
      遇條例業已重核假釋，並以撤銷報告書報告法務部後，再
      通知該署換發指揮書，故本件受刑人原經羈押日數23日，
      業已計算於原指揮書內並已扣除之，並非原法院裁定所述
      僅扣除已執行之之感訓處分日數238日之記載。」等語，
      並提出該署90年度執更丙字第718號之1執行指揮書影本。
      綜上，原法院就受刑人所稱其於「(甲)(乙)(丙)(丁)四案發監執行
      」以前曾經羈押23日而受人身拘束，竟未由執行檢察官於
      辦理換發執行指揮書時予以扣抵一節，未經詳細審究辨明
      ，遽認執行檢察官未予指揮折抵云云，即似有可議。
    3.惟查廢止前檢肅流氓條例第21條第1 項規定：受裁定感訓
      處分之流氓行為，同時觸犯刑事法律者，經判決有罪確定
      ，其應執行之有期徒刑、拘役或保安處分，與感訓期間，
      相互折抵之。其折抵以感訓處分一日互抵有期徒刑、拘役
      或保安處分一日。又查檢肅流氓條例第11條第1 項至第4
      項另規定：被移送裁定之人經法官訊問後，認有下列情形
      之一，非予留置，顯難進行審理或執行者，得簽發留置票
      予以留置：一、有事實足認為有反覆繼續實施第二條各款
      所定之流氓行為之虞者。二、逃亡或有事實足認為有逃亡
      之虞者。三、有事實足認為有湮滅、偽造、變造證據或勾
      串其他正犯、共犯或證人之虞者。四、有事實足認為被移
      送裁定之人對檢舉人、被害人、證人、鑑定人、辦理本案
      之公務員或其配偶、直系血親、三親等內旁系血親、二親
      等內姻親、家長、家屬之身體或財產實施危害或妨害作證
      行為之虞者。前項留置期間不得逾一月。但有繼續留置之
      必要者，得於期間未滿前，經法院依前項之規定訊問後延
      長之，延長期間不得逾一月，並以一次為限。留置之期間
      ，每審級分別計算之。留置之期間，應折抵感訓處分執行
      之期間。綜上，受裁定感訓處分之流氓行為，同時觸犯刑
      事法律者，經判決有罪確定，其應執行之有期徒刑、拘役
      或保安處分，與感訓期間，相互折抵之，其折抵以感訓處
      分一日互抵有期徒刑、拘役或保安處分一日。此外，留置
      之期間，亦應折抵感訓處分執行之期間至明。乃檢察官未
      察，於抗告理由中指稱：就廢止前檢肅流氓條例第21條第
      1項之法律條文解釋，並無就感訓處分之受處分人之留置
      期間加以扣除或折抵之規定，原法院擴張法律文義解釋是
      否適當仍有疑義，本件裁定應有不當云云，顯然捨略忽視
      同條例第11條第4項：「留置之期間，每審級分別計算之
      。留置之期間，應折抵感訓處分執行之期間」之規定，實
      有未恰。
    4.綜上，雖原法院就受刑人所主張其於「(甲)(乙)(丙)(丁)四案發監
      執行」以前曾經羈押23日而受人身拘束，竟未由執行檢察
      官於辦理換發執行指揮書時予以扣抵一節，遽認執行檢察
      官未予指揮折抵云云，不無可議。然查，因受感訓處分人
      經裁定感訓確定前經留置之期間，應折抵感訓處分執行之
      期間，至為明確，原法院有鑑原處分機關所換發之執行指
      揮書就受刑人前因流氓感訓事件曾經「留置57日【期間自
      85年4月16日起至85年6月11日止】」、「留置3日【期間
      自88年9月27日起至88年9月29日止】」）悉付之闕如、隻
      字未提，因認臺灣基隆地方法院檢察署檢察官究否曾將上
      揭「應予折抵」留置期間日數一併計入（即准予折抵刑期
      ），自客觀以言，即屬未明並有疑慮，爰將該執行處分予
      以撤銷，責由執行檢察官深入查明後，再另為合法適當之
      執行指揮，以求慎重，本院經核即無違誤或失當。檢察官
      猶執前詞提起抗告，為無理由，應予駁回。
五、據上論結，應依刑事訴訟法第412條，裁定如主文。
中    華    民    國   100    年    6     月     1    日
                  刑事第二十庭  審判長法  官  周盈文
                                      法  官  詹駿鴻
                                      法  官  林海祥
以上正本證明與原本無異。
檢察官如不服本裁定，應於收受送達後五日內向本院提出抗告狀
。
受刑人不得再抗告。
                                      書記官  林初枝
中    華    民    國   100    年    6     月    1     日